最高法院刑事判決　　　　　　　一○○年度台上字第八二二號
上　訴　人　陳思翰
選任辯護人　唐迪華律師
上　訴　人　莊嘉權
上列上訴人等因強盜案件，不服台灣高等法院中華民國九十九年
十二月二十一日第二審判決（九十九年度上訴字第三二八○號，
起訴案號：台灣板橋地方法院檢察署九十八年度偵字第二○○三
六、二四五八三號），提起上訴，本院判決如下：
    主  文
上訴駁回。 
    理  由
一、上訴人陳思翰部分：
按刑事訴訟法第三百七十七條規定，上訴於第三審法院，非以判
決違背法令為理由，不得為之。是提起第三審上訴，應以原判決
違背法令為理由，係屬法定要件。如果上訴理由書狀並未依據卷
內訴訟資料，具體指摘原判決不適用何種法則或如何適用不當，
或所指摘原判決違法情事，顯與法律規定得為第三審上訴理由之
違法情形，不相適合時，均應認其上訴為違背法律上之程式，予
以駁回。至原判決究有無違法，與上訴是否以違法為理由係屬二
事。本件上訴人陳思翰上訴意旨略稱：(一)其並未與莊嘉權有強盜
之犯意聯絡，亦未替莊嘉權為把風之行為分擔，原審認其為強盜
罪之共犯，顯有應調查之證據未予調查與判決未依證據之違背法
令。而莊嘉權既自承行為前未告知其欲進行強盜，並始終稱搶項
鍊之事乃臨時起意所為，則其顯非強盜之共同正犯。原判決認其
為共同正犯，亦有判決不載理由之違法。(二)其於原審主張警詢時
遭刑求逼供等情，原審對此刑求之抗辯，未深入調查及詳細說明
，徒以其在偵查中及第一審審理時表示在警局所言實在，而其又
遲至原審始主張刑求，顯屬卸責之詞，因認其抗辯不足採信云云
，尚與證據法則有違。(三)其未為任何強盜行為，亦未替莊嘉權為
把風之行為，此均與其於九十八年七月二十七日之警詢內容差異
甚大，由此可知，其於該警詢所為自白顯係遭到誘導所為，而其
於檢察官偵查中及法院審理時之供述，亦均係受該警詢筆錄之影
響所致。(四)其於進入美容院後，未為任何行為，更未為任何言語
表示，而在美容院後方看雜誌，等待莊嘉權洗頭，則究竟有何積
極證據證明其與莊嘉權有犯意聯絡及行為分擔？至於出面變賣贓
物，收下贓款部分，乃為支付計程車車資所致，原判決竟認定其
為共犯，顯違經驗法則云云。惟查：證據之取捨及其證明力之判
斷與事實之認定，俱屬事實審法院自由判斷裁量之職權，此項自
由判斷職權之行使，倘不違背客觀存在之經驗法則及論理法則，
即難任憑己意，指摘為違法，而據為第三審上訴之適法理由。且
法院憑以認定犯罪事實之證據，並不悉以直接證據為限，即綜合
各種直接、間接證據，本於推理作用，為其認定犯罪事實之基礎
，並非法所不許。又證人之陳述，雖前後稍有差異或彼此矛盾，
事實審法院並非不得本於經驗及論理法則，斟酌其他情形，作合
理之比較，定其取捨，非謂其中一有不符，即應全部不予採信。
本件原審綜合陳思翰及證人莊嘉權、許做（被害人）、李峰銘、
張恭嘉之供述，並斟酌卷附現場照片、監視器錄影畫面翻拍照片
、陳思翰出售上開金項鍊之聲明書、被害人就醫之天德堂中醫綜
合醫院診斷證明書及其所有之金項鍊附加玉墜之照片等證據，再
審酌陳思翰於第一審法院為決定准否羈押之訊問時坦承其確實有
和莊嘉權一起去強盜，由莊嘉權負責下手，其並將強盜所得之金
項鍊持往變賣，事後分得新台幣五千元；而於第一審審理時，並
就檢察官起訴之犯罪事實為認罪之陳述等情，乃認定陳思翰有原
判決事實欄所載共同強盜之犯行，因而撤銷第一審關於陳思翰部
分之科刑判決，改判仍論處陳思翰共同犯強盜罪刑（處有期徒刑
六年二月）。均已依據卷內資料，說明其所憑之證據及認定之理
由。對於陳思翰否認有上開犯行，辯稱：其當天是陪莊嘉權去討
債，因未遇債務人，莊嘉權稱要洗頭，其跟著進去被害人之美容
店，不知道莊嘉權會去搶被害人的項鍊云云，經綜合調查證據之
結果，認如何係飾卸之詞，不足採信；莊嘉權之供述，如何為迴
護之語，不足為陳思翰有利之認定，亦均據卷內證據資料詳加指
駁、說明，核與證據法則並無違背，為其職權之適法行使，揆之
上開說明，難認原審僅係依陳思翰之自白而為判決，自不能指為
違法。而陳思翰雖否認共同強盜，但原審已依上述證據認定其有
此共同強盜之事實，不能僅因其否認犯罪，即妄指原判決有調查
職責未盡及採證認事違反證據法則之違法。又原判決既未援引陳
思翰於警詢時之供述，作為認定其共同強盜之依據，則縱認陳思
翰於警詢時之陳述係非出於任意性之自白，亦無判決違背證據法
則可言。至陳思翰是否為支付計程車車資而變賣贓物，收下贓款
，，不惟與其上述犯罪之成立無必然之關聯性，且核屬單純對事
實之爭執，同非據為提起第三審上訴之適法理由。上訴意旨徒就
原審採證認事職權之適法行使，及判決內已明白論斷之事項，為
空泛之指摘，並為單純事實上之爭執，與法律規定得為第三審上
訴理由之違法情形，均不相適合。依上說明，應認其上訴不合法
律上之程式，予以駁回。
二、上訴人莊嘉權部分：
查第三審上訴書狀，應敘述上訴之理由，其未敘述者，得於提起
上訴後十日內補提理由書於原審法院，已逾上述期間，而於第三
審法院未判決前仍未提出上訴理由書狀者，第三審法院應以判決
駁回之，刑事訴訟法第三百八十二條第一項、第三百九十五條後
段規定甚明。本件上訴人莊嘉權因強盜案件，不服原審判決，於
民國一百年一月三日提起上訴，並未敘述理由，迄今逾期已久，
於本院未判決前仍未提出，依上開規定，其上訴自非合法，應予
駁回。
據上論結，應依刑事訴訟法第三百九十五條，判決如主文。
中    華    民    國  一○○  年    二    月  二十四  日
                      最高法院刑事第八庭
                          審判長法官  花  滿  堂  
                                法官  黃  正  興  
                                法官  洪  昌  宏  
                                法官  徐  昌  錦  
                                法官  王  聰  明  
本件正本證明與原本無異
                                      書  記  官  
中    華    民    國  一○○  年    三    月    一    日 
                                                      v